【裁判字號】    90,易,958
【裁判日期】    901225
【裁判案由】    台灣地區與大陸地區人民關係條例
【裁判全文】
臺灣新竹地方法院刑事判決                            九十年度易字第九五八號
    公  訴  人  臺灣新竹地方法院檢察署檢察官
    被      告  乙○○
    被      告  甲○○
右列被告因違反臺灣地區與大陸地區人民關係條例案件，經檢察官聲請簡易判決處刑
（九十年度偵字第五０四六號），本院竹北簡易庭認不宜以簡易判決處刑，改依通常
程序審判，本院判決如左：
    主  文
乙○○違反不得僱用大陸地區人民在台灣地區從事未經許可之工作之規定，科罰金新
臺幣貳萬元，如易服勞役以銀元佰元即新臺幣玖佰元折算壹日。
甲○○無罪。
    事  實
一、乙○○明知甲○○之妻即大陸地區女子梁小萍未取得在臺灣地區之工作許可，於
    民國九十年六月間某日起，在新竹縣竹北市○○路九一０號其經營之「水姑娘」
    檳榔攤，以每月薪資新臺幣（下同）三萬元之代價，雇用合法來台探親之大陸地
    區女子梁小萍，從事販售檳榔之工作。嗣於九十年八月十一日下午二時許，在上
    址為警查獲，而得知上情。
二、案經新竹縣警察局竹北分局報請台灣新竹地方法院檢察署檢察官聲請簡易判決處
    刑。
    理  由
壹、有罪部分：
一、訊據被告乙○○對於在右揭時間、地點，以前開方式雇用大陸地區女子從事販售
    檳榔工作之事實坦承不諱，核與證人梁小萍於警訊所述之情形大致相符，復有大
    陸地區人民入出境資料表、新竹縣警察局竹北分局警備隊臨檢紀錄表、新竹縣警
    察局竹北分局執行遣送大陸人士勤務派遣表、甲○○與梁小萍之結婚證、梁小萍
    來臺之許可證、現場照片二幀等附卷可稽，被告自白與事實相符，本件事證明確
    ，被告犯行應堪認定。
二、核被告所為，係違反台灣地區與大陸地區人民關係條例第十五條第四款不得僱用
    大陸地區人民在臺灣地區從事未經許可之工作之規定，應依同條例第八十三條第
    一項之規定論處。爰審酌被告僱用大陸地區人民，影響臺灣地區人民工作權益，
    並助長大陸人民偷渡渡來臺之風氣，惟其犯罪後之態度良好等一切情狀，量處如
    主文所示之刑，並諭知易服勞役之折算標準。
貳、無罪部分：
一、公訴意旨略以：被告甲○○與乙○○合夥經營位於上開地點之「水姑娘」檳榔攤
    ，並基於犯意連絡及行為分擔，明知甲○○之妻即大陸地區女子梁小萍未取得在
    臺灣地區之工作許可，而於上開時間雇用梁小萍在該檳榔攤從事販售檳榔之工作
    ，因認被告甲○○違反臺灣地區與大陸地區人民關係條例第十五條第四款不得僱
    用大陸地區人民在台灣地區從事未經許可之工作之規定云云。
二、按犯罪事實應依證據認定之，無證據不得推定其犯罪事實，刑事訴訟法第一百五
    十四條定有明文。又認定不利於被告之事實，需依積極證據，茍積極證據不足為
    不利被告事實之認定時，即應為有利於被告之認定，更不必有何有利之證據。最
    高法院三十年上字第八三六號著有判例可資參照。訊據被告甲○○於本院調查及
    審理時，堅詞否認有右揭與乙○○合夥經營上開檳榔攤並僱用妻子即大陸地區女
    子梁小萍從事販售檳榔之工作，辯稱伊係怕妻子被送回大陸，因聽說幫先生做生
    意者，可免被遣送回大陸，故於進警局前與乙○○及妻子梁小萍套好說是伊與乙
    ○○合夥等語。經查，被告甲○○為了不使自己與妻子梁小萍夫婦分散，故與乙
    ○○說好是與之合夥，但其實係乙○○自己登報找人，而梁小萍自行前去應徵，
    被查獲前甲○○與乙○○二人並不認識等情，業據同案被告乙○○於本院調查及
    審理時供述綦詳，並有其庭提徵人廣告報紙二紙在卷可查，而該徵人廣告內所留
    之電話號碼0000000號，與被告乙○○於警訊時所留之電話號碼相同，應
    認被告乙○○所述堪以採信；再者，被告甲○○在為警查獲之前係於新竹科學園
    區上班，有正常工作，亦有其職員證及薪資內帳之存摺影本等附卷可稽，衡情被
    告甲○○若真與被告乙○○合夥經營檳榔攤，並由梁小萍看店，則被告乙○○何
    須另登廣告徵人？是被告甲○○所辯未與乙○○合夥經營檳榔攤等語，並非虛妄
    ，應堪採信。揆諸前揭判例意旨與法條規定，既無積極證據可資證明被告甲○○
    有何上開犯行，自不能徒憑被告甲○○於警訊時之自白遽入其於罪，此外又查無
    其他積極證據證明被告甲○○與同案被告乙○○合夥之情事，自應為被告甲○○
    無罪之諭知，以免冤抑。
據上論斷，應依刑事訴訟法第四百五十二條、第二百九十九條第一項前段、第三百零
一條第一項，臺灣地區與大陸地區人民關係條例第八十三條第一項，刑法第十一條前
段、第四十二條第二項，罰金罰鍰提高標準條例第二條，現行法規所定貨幣單位折算
新臺幣條例第二條，判決如主文。
本案經檢察官吳金棟到庭執行職務
中      華      民      國    九十      年     十二     月    二十五    日
                                 臺灣新竹地方法院刑事第一庭
                                          審判長法  官  賴  淑  敏
                                                法  官  馮  俊  郎
                                                法  官  楊  麗  文
右正本證明與原本無異。
如不服本判決，應於判決送達後十日內向本院提出上訴狀( 應附繕本 )，上訴於
臺灣高等法院。
                                                書記官  陳  秀  子
中      華      民      國    九十      年     十二     月    二十五    日
附錄本案論罪科刑法條全文：
臺灣地區與大陸地區人民關係條例第十五條四款
左列行為不得為之：
四  僱用或留用大陸地區人民在臺灣地區從事未經許可或與許可範圍不符之工作。
臺灣地區與大陸地區人民關係條例第八十三條第一項
違反第十五條第四款或第五款規定者，處二年以下有期徒刑、拘役或科或併科新台幣
三十萬元以下罰金


司法院資訊處製作；財團法人民間司法改革基金會備份。
